臺灣高等法院高雄分院刑事判決　　　　　　　　　 九十三年度交上訴字第四五號
　　上　訴　人　臺灣高雄地方法院檢察署檢察官
　　上　訴　人
　　即　被　告　丁○○
　　選任辯護人　吳建勛律師
　　　　　　　　游雪莉律師
　　　　　　　　張清雄律師
右上訴人等因被告業務過失致死案件，不服臺灣高雄地方法院九十三年度交訴字第三
九號中華民國九十三年七月十九日第一審判決（起訴案號：臺灣高雄地方法院檢察署
九十二年度偵字第二二八九二號），提起上訴，本院判決如左：
      主  文
上訴駁回。
      事  實
一、丁○○係高雄碼頭通運有限公司之營業大貨車司機，為從事駕駛業務之人，其於
    民國九十二年十月三十一日上午，駕駛車牌號碼ＸＭ─３５６號預拌混凝土車，
    沿高雄縣湖內鄉○○路○段之外側快車道，由北往南方向行駛，而於上午八時許
    ，途經中山路與民生街交岔路口時，適有丙○○（另經檢察官為不起訴處分）後
    載李如珊騎乘車牌號碼Ｋ二六─０九六號重型機車，亦沿高雄縣湖內鄉○○路○
    段由北往南方向行駛，而同向行駛於丁○○所駕駛為營業大貨車之預拌混凝土車
    右前側之慢車道（起訴書誤載為左前側），惟丙○○於行至上開交岔路口前時，
    因前方有另一不詳之車輛擋道，乃向左行駛至外側快車道上，並行駛於丁○○所
    駕駛之上開預拌混凝土車前方。丁○○見狀即欲超越丙○○所騎乘之機車，其本
    應注意汽車駕駛人欲超車時，應於超越時顯示左方向燈並於前車左側保持半公尺
    以上之間隔超過，行至安全距離後，再顯示右方向燈駛入原行路線，而當時天氣
    晴朗，柏油路面平直乾燥無缺陷，且依其智識、能力亦無不能注意之情事，竟疏
    未注意，貿然以每小時三十至四十公里之速度，自丙○○之左後側超越，並因於
    行至丙○○左側時未保持安全之間隔，致丁○○預拌混凝土車右前車頭腳踏板上
    層護板處擦撞丙○○之左手肘，其後該車車身之黃色鐵板並勾到機車之左後照鏡
    桿，丙○○因而重心不穩而與李如珊均人、車倒地。李如珊於倒地時因係往左側
    滾落，而遭丁○○所駕駛之上開預拌混凝土車右後車輪輾壓其胸腹部，並因此受
    有胸腹部輾壓傷併骨盆骨折、低血容積休克等傷害，經送醫後，於當日上午十一
    時二十分宣告不治死亡。丙○○則因係往前方摔倒，未遭輾壓，幸而僅受有左手
    肘、左腰部擦傷等之傷害。
二、案經丙○○、李如珊之母甲○○訴由暨高雄縣政府警察局湖內分局報告臺灣高雄
    地方法院檢察署檢察官偵查起訴。
      理  由
一、訊據被告丁○○對於右揭事實發生過程坦承屬實，辯護意旨則以告訴人丙○○所
    述發生車禍之原因仍有疑問，被告過失責任尚待查明云云。
二、經查：
（一）被告駕駛之預拌混凝土車於右揭時地因超車未保持安全間隔，右前車頭腳踏板
      上層護板處擦撞告訴人丙○○之左手肘後，該車左側之黃色鐵板勾到機車左後
      照鏡，致告訴人丙○○及被害人李如珊人車倒地等情，迭據告訴人丙○○於警
      詢、偵訊及原審供述甚詳，且明確指認上開營業大貨車擦撞手肘、勾住後照鏡
      桿處之位置（警訊卷第七頁、相驗卷第六頁、原審卷第六二、六三頁、指認照
      片見湖內分局偵查卷宗第五十二頁），並有其繪製當時車禍發生過程之現場圖
      可稽，核與證人詹佳蓉於警訊證述：伊目睹營業大貨車（應為預拌混凝土車）
      與機車同向行駛，靠得很近，貨車在左側，重機車在右側，兩車平行後，看見
      機車側倒向營業大貨車右側後，營業大貨車右後車輪胎輾過重機車後座乘客女
      生身體而肇事等情相符，即被告對上揭事實亦坦承屬實（見本院準備程序及審
      理筆錄）。又觀告訴人丙○○所駕騎機車之左後照鏡桿上確有明顯刮痕（湖內
      分局偵查卷宗第五十頁），參諸該後照鏡桿刮痕位置之前端尚有後照鏡，依卷
      附後照鏡並未破碎、變形，該後照鏡桿位置並非突出，該機車倒地時後照鏡桿
      不可能因倒地而受有刮痕，該刮痕應係為預拌混凝土車黃色鐵板勾到時遺留之
      痕跡，益證丙○○之指訴與事實相符。辯護意旨雖以詹佳蓉警訊供述係屬審判
      外之供述，並無證據能力，惟查詹佳蓉於警訊所為陳述，與告訴人、被告所供
      均相符合，且為證明犯罪事實所必要，其復經原審依址傳喚，因住居所遷移而
      無法傳喚，依刑事訴訟法第一百五十九條之三第三款之規定，自有證據能力。
      另被告於警、偵訊及原審或稱：「係機車騎士受到驚嚇自行摔倒」、或稱：「
      我行駛在前，丙○○行駛在右後方，突然行駛到內側快車道：：」、或稱：「
      ：：我車子並無撞到他的機車，我是從車子之後照鏡看到機車倒地，我就馬上
      下來」云云，無非卸責之詞，不足採信。至於證人許進填雖於原審證稱：伊有
      看見案發經過云云，但許進填已證稱：其當時沒有注意到機車原來是在被告車
      子前面或後面，對兩車之間隔亦稱沒有辦法說明，且對機車倒地供稱係向右側
      傾倒，顯與警卷機車受損照片所示左側車身有多處摩擦受損應係左側著地之事
      實不符，本院認其證詞尚難採信。
（二）至於辯護意旨雖以：預拌混凝土車外觀勘查採證，並未發現可疑擦痕或刮痕
      ；如機車左後照鏡被勾住拖行，何以除倒地與地面摩擦產生之擦痕外，別無
      任何撞擊之痕跡，亦未破損；勾住後視鏡之預拌混凝土車之黃色鐵板，並無
      特別突出於預拌混凝土車車身，果確實勾住並拖行機車，二車間應已密切貼近
      而無任何距離，則預拌混凝土車車身與機車車身豈可能保持相互不碰觸無留下
      任何碰撞痕跡？預拌混凝土車之前方腳踏板上層護板撞到手肘關節部位，但
      以同型車與機車模擬，以相對高度而言，似無此種可能；以丙○○當日騎乘
      機車速度，再加上被告當時車速為三、四十公里，果預拌混凝土車確實撞到左
      手肘，所受之傷勢豈係輕微之擦傷，而無任何之骨折或遭外力撞傷；依物理
      慣性定律，丙○○於騎行，突遭預拌混凝土車從左後側撞擊其手肘關節處，則
      丙○○是否應係連人帶車往右前方摔出，而非如本件反係往左側傾倒？等情，
      質疑丙○○之證詞，惟查：依辯護人於原審所提出同型車與機車比對之模擬照
      片顯示（原審卷第一０九頁），黃色鐵板上緣高度略高於機車左側握把，而丙
      ○○指稱擦撞伊左手肘之腳踏板上層護板略高於黃色鐵板上緣（湖內分局偵查
      卷第五二頁），觀諸辯護人提出之照片，駕駛人騎上機車時之位置手肘高於黃
      色鐵板上緣（原審卷第一一０頁），則依前開照片顯示，告訴人丙○○所述擦
      撞手肘及後照鏡桿為黃色鐵板所勾到，均與事理無悖離之處。辯護意旨指稱相
      對高度似無可能云云，即無可採；又目前機車之後照鏡裝設，均採可轉動式，
      此為眾所週知之事實，告訴人丙○○所騎乘之機車左後照鏡，案發後經湖內分
      局刑事組刑案現場勘查結果，並無撞擊或破碎，惟已位移至機車正前方，此有
      刑案現場勘查表報告表及照片可憑（湖內分局偵查卷第三十頁、第五十頁）。
      再者，被告所駕駛預拌混凝土車之黃色鐵板固然未突出，但該鐵板前方留有相
      當之空間，被告所駕駛之預拌混凝土車既與機車未保持安全間隔，該左後照鏡
      為該鐵板勾住並非不可能，而參酌告訴人丙○○所述，機車左後照鏡桿係為預
      拌混凝土車黃色鐵板所勾住，被告亦自承伊有向左側駕駛，該左後照鏡桿受黃
      色鐵板勾住後，預拌混凝土車向左行駛及機車摔倒時之力量所推移，後照鏡已
      移位，而於機車向左側傾倒時，受把手阻擋之故，未有破損及有撞擊痕跡，以
      及預拌混凝土車車身與機車車身相互不碰觸，均非不可能；另告訴人丙○○騎
      乘在前，為被告駕駛之車自後擦撞，當時因二車係同向行駛，丙○○所承受力
      道應為二車車速之差距，非如靜止狀態或對向擦撞之嚴重，從而丙○○左手肘
      未受有骨折及連人帶車往右方摔出，並不違反物理慣性定律；此外，依勘查報
      告表所示預拌混凝土車外觀勘查採證，固然未發現可疑擦痕或刮痕，但該車腳
      踏板上層護板擦撞告訴人丙○○係皮肉組織，黃色鐵板質地堅硬，勾住後照鏡
      桿接觸面積不大，實難以員警人員未在該大貨車未發現可疑控痕及刮痕，即為
      被告有利之認定。綜上所述，辯護意旨以上詞質疑告訴人丙○○指訴內容，尚
      無足取。
（三）又被害人李如珊確係遭被告所駕駛之車輛右後車輪輾過胸腹部後，因胸腹部輾
      壓傷併骨盆骨折後，因低血容積休克死亡乙節，業經臺灣臺南地方法院檢察署
      檢察官督同法醫師相驗並製有相驗屍體證明書、驗斷書、勘驗筆錄在卷可稽，
      核與證人詹佳蓉於警訊中供述及丙○○於偵查及原審審理中證述情節相符；另
      丙○○因受擦撞及機車傾倒時向前摔倒，受有左手肘、左腰部擦傷等之傷害，
      亦有診斷證明書可憑，此外，復有道路交通事故現場圖、道路交通事故調查報
      告表（一）、（二）各一紙、現場及車損照片五十四張、告訴人丙○○受傷照
      片三張、被害人李如珊相驗照片二十七張、國立成功大學附設醫院乙種診斷證
      明書及高新醫院診斷證明書各一紙、在卷可資佐証，足認被告確有於前揭時、
      地，因告訴人丙○○行駛於左側快車道時欲超越之，而於超車時不慎擦撞告訴
      人丙○○左手肘及勾到機車左側後照鏡桿，致告訴人丙○○、被害人李如珊人
      車倒地受有傷害，被害人李如珊更因遭被告所駕營業大貨車輾壓胸腹部，傷重
      不治死亡之事實，已臻明確。
三、按汽車超車時，應顯示左方向燈並於前車左側保持半公尺以上之間隔超過，行至
    安全距離後，再顯示右方向燈駛入原行路線。道路交通安全規則第一百零一條第
    五款分別定有明文，被告駕車超車時自應注意保持半公尺以上之間隔始可超越。
    又依附卷之交通事故調查報告表所載，本件肇事時、地之天候、路況皆良好。則
    肇事彼時，被告亦無不能注意之情事。渠竟疏未注意及此，而貿然超車致肇事，
    致告訴人丙○○受有傷害、被害人李如珊死亡。可證被告之駕車失當行為，顯有
    過失。且本件經送臺灣省高屏澎地區車輛行車事故鑑定委員會鑑定結果，亦同此
    意見，有該鑑定委員會九十三年一月三十日高屏澎鑑字第九三○一二一號函附之
    鑑定意見書在卷可參。而被害人李如珊因本件車禍死亡，告訴人丙○○因本件車
    禍受有傷害，均與被告之過失行為間並有相當因果關係，本案被告罪證明確，犯
    行已堪認定。至辯護人聲請將本件另行送財團法人成大研究發展基金會鑑定肇事
    責任乙節，本院認本件肇事責任歸屬業經臺灣省高屏澎地區車輛行車事故鑑定委
    員會鑑定完畢，且被告過失事證已明，無另行鑑定之必要。
四、被告丁○○從事於營業大貨車駕駛之業務，此經被告自承在卷，為從事業務之人
    ，被告於從事駕駛業務時，過失肇事致人死、傷，核其所為係犯刑法第二百七十
    六條第二項之業務過失致人於死罪及同法第二百八十四條第二項前段之業務過失
    傷害罪。被告所犯上開二罪係以一過失行為而觸犯數罪名，屬想像競合，應依刑
    法第五十五條之規定從一重之業務過失致人於死罪處斷。原審以被告犯罪事證明
    確，適用刑法二百七十六條第二項、第二百八十四條第二項前段、第五十五條、
    第四十一條第一項前段、第四十二條第二項前段，罰金罰鍰提高標準條例第一條
    前段、第二條，審酌被告從事於營業大貨車之駕駛業務，而營業大貨車體積龐大
    ，如發生事故，其衝撞破壞力遠大於一般機車或小型車輛，對用路公眾之危險原
    即甚鉅，被告從事於駕駛業務時，原應更加謹慎小心，然被告卻於超車時未注意
    保持安全間隔即貿然超車，因而肇事致被害人李如珊傷重不治死亡、告訴人丙○
    ○受有傷害，其過失犯行所造成之損害重大，且於犯後猶否認犯行，犯後態度不
    佳，且迄今未與被害家屬及告訴人達成民事和解，賠償其損失，惟本件事故之發
    生原因，除因被告未保持安全間隔即貿然超車外，部分亦導因於告訴人丙○○為
    閃避前車而行駛於外側快車道，被告始有超車之舉，並因而肇事，尚不能全盤歸
    責於被告等一切情狀，量處有期徒刑六月，併科罰金三萬元，並諭知有期徒刑部
    分易科罰金及罰金部分易服勞役之折算標準，經核認事用法均無違誤，量刑亦稱
    允當，被告上訴意旨以原審量刑過重，檢察官以量刑過輕為由，指摘原判決不當
    ，均為無理由，應予駁回。
據上論結，應依刑事訴訟法第三百六十八條，判決如主文。
本案經檢察官陳建年到庭執行職務。
中      華      民      國    九十三    年      十      月    二十八    日
                              臺灣高等法院高雄分院刑事第八庭
                                  審判長法官  惠光霞
                                        法官  乙慶鐘
                                        法官  趙文淵
右正本證明與原本無異。
如不服本判決應於收受本判決後十日內向本院提出上訴書狀，其未述上訴理由者，
並得於提起上訴後十日內向本院補提理由書狀（均須按他造當事人之人數附繕本)「
切勿逕送上級法院」。
                                      書記官  吳新貞
中      華      民      國    九十三    年      十      月     二十八   日
附錄：本判決論罪科刑法條：
刑法第二百七十六條
因過失致人於死者，處二年以下有期徒刑、拘役或二千元以下罰金。
從事業務之人，因業務上之過失犯前項之罪者，處五年以下有期徒刑或拘役，得併科
三千元以下罰金。
刑法第二百八十四條
因過失傷害人者，處六月以下有期徒刑、拘役或五百元以下罰金，致重傷者，處一年
以下有期徒刑、拘役或五百元以下罰金。
從事業務之人，因業務上之過失傷害人者，處一年以下有期徒刑、拘役或一千元以下
罰金，致重傷者，處三年以下有期徒刑、拘役或二千元以下罰金。
